臺灣高等法院臺中分院刑事裁定
110年度聲再字第163號
聲  請  人  
即受處分人  林靖芳




上列聲請人即受處分人因違反毒品危害防制條例案件，對於本院
中華民國110年1月22日109年度上更一字第238號確定裁定，聲請
重新審理，本院裁定如下：
    主  文
本件重新審理之聲請，駁回。
    理  由
一、聲請意旨略以：
  ⑴聲請人即受處分人林靖芳因違反毒品危害防制條例案件，經
    臺灣南投地方法院108年度審訴字第59號判處有期徒刑10月
    ，聲請人不服提起上訴，經第二審法院判決駁回上訴，聲請
    人再上訴三審，經最高法院撤銷發回，詎本院109 年度上更
    一字第238 號未經聲請人表示意見，逕為裁定聲請人應觀察
    勒戒，程序上有突襲之虞，何況，聲請人經觀察勒戒後，尚
    有可能須執行較原訂刑期為長之強制戒治處分，聲請人反而
    承受更不利之結果。
　⑵毒品危害防制條例第20條第3項，犯第10條之罪，於觀察勒戒
    後或戒治後，3年後始再犯者，均應適用。惟3年內3犯以上
    者，未明文規定是否適用勒戒或戒治。聲請人自105年7月21
    日假釋出獄迄至107年8月20日止，於107年9月3日（即本案
    ）、108年2月11日、108年3月6日，均犯施用毒品罪，乃3年
    內再犯3罪以上施用毒品罪。前述4罪均遭判有期徒刑，且依
    序上訴三審，僅本案即107年9月3日部分延至新法，始遭裁
    定觀察勒戒，致使聲請人於107年9月3日同時驗尿之施用第
    二級毒品罪遭判處有期徒刑7月確定，施用第一級毒品罪則
    裁定勒戒與戒治，造成同為施用毒品一案，同時具有有期徒
    刑與勒戒、戒治之2種處分結果，導致聲請人拘束人身自由
    較原本刑期更久，與修法意旨之「為避免監獄人滿為患」、
    「寬宥施用毒品罪為病患性病人」意旨有違。
　⑶110年3月6日後，因應大量湧入戒治所處分者人數眾多，所謂
    「評估標準」有做調整變更，原執行有期徒刑者均不適用，
    且原評估標準僅以「前科紀錄多寡」為評估標準，對聲請人
    不公，故聲請人應停止戒治，返回原執行監所。
　⑷聲請人現已確定應執行之刑期為6年10月，如果加計現仍上訴
    中的案件，合併刑期達25年6月，現僅執行1年1月，未來需
    在監所執行之期間可能達24年6月，原裁定認有繼續施用毒
    品之傾向，與事實不符。　
　⑸綜上所述，原裁定認事用法，因有上述事實漏未審酌，請重
    新再審，停止戒治，以利聲請人儘早回歸受刑人身份執行原
    有刑期等語。
二、按觀察、勒戒及強制戒治之裁定確定後，有下列情形之一，
    認為應不施以觀察、勒戒或強制戒治者，受觀察、勒戒或強
    制戒治處分之人，或其法定代理人、配偶，或檢察官得以書
    狀敘述理由，聲請原裁定確定法院重新審理：⑴適用法規顯
    有錯誤，並足以影響裁定之結果者。⑵原裁定所憑之證物已
    證明為偽造或變造者。⑶原裁定所憑之證言、鑑定或通譯已
    證明其為虛偽者。⑷參與原裁定之法官，或參與聲請之檢察
    官，因該案件犯職務上之罪，已經證明者。⑸因發現確實之
    新證據足認受觀察、勒戒或強制戒治處分之人，應不施以觀
    察、勒戒或強制戒治者。⑹受觀察、勒戒或強制戒治處分之
    人，已證明其係被誣告者。聲請重新審理，應於裁定確定後
    30日內提起；但聲請之事由，知悉在後者，自知悉之日起算
    ；聲請重新審理，無停止觀察、勒戒或強制戒治執行之效力
    ；但原裁定確定法院認為有停止執行之必要者，得依職權或
    依聲請人之聲請，停止執行之；法院認為無重新審理之理由
    ，或程序不合法者，應以裁定駁回之，毒品危害防制條例第
    20條之1第1項至第4項前段定有明文。
三、經查：　
　㈠本件原確定裁定之確定日期雖為110年2月2日（見本院109年
    度上更一字第238號卷第121頁），然聲請人所主張之「有無
    繼續施用毒品傾向評估標準紀錄表」及「有無繼續施用毒品
    傾向評估標準說明手冊」係於110年月3月26日修正實施，故
    聲請人於110年4月26日向監所主管提出「聲請再審狀」（見
    本院卷第3頁附該狀「本監接受書狀日期」之戳章），應未
    逾其知悉後之30日期限。
　㈡聲請人援引「有無繼續施用毒品傾向評估標準紀錄表」已於1
    10年月3月26日修正實施為由，聲請重新審理，顯然係主張
    本件有毒品危害防制條例第20條之1第1項第5款所示「⑸因發
    現確實之新證據足認受觀察、勒戒或強制戒治處分之人，應
    不施以觀察、勒戒或強制戒治者」之理由。然「有無繼續施
    用毒品傾向評估標準紀錄表」為法務部針對多數不特定人民
    ，就有無繼續施用毒品傾向評估事項所為對外發生法律效果
    之具有法規性質之命令，是上開評估標準紀錄表之修正，屬
    於行政規則或法規命令之修正，並非毒品危害防制條例第20
    條之1第1項第5款所稱之「新證據」，聲請人以此為由聲請
    重新審理，與法定要件不符，尚非有據。　
　㈢原裁定於110年1月22日作成時，有無繼續施用毒品傾向評估
    標準紀錄表」及「有無繼續施用毒品傾向評估標準說明手冊
    」，均尚未修正，法務部○○○○○○○○○○依據當時有效之修正前
    評估標準製作「有無繼續施用毒品傾向證明書」、「有無繼
    續施用毒品傾向評估標準紀錄表」（見本院109年度上更一
    字第238號卷第103頁至第107頁），評估聲請人有繼續施用
    毒品之傾向，自屬合法，原確定裁定憑以認定聲請人有繼續
    施用毒品之傾向，而以109年度上更一字第238號裁定，令聲
    請人入戒治處所強制戒治，難認有毒品危害防制條例第20條
    之1第1項第1款所指適用法規顯有錯誤足以影響裁定之結果
    ，或同條項第3款所稱原確定裁定所憑之鑑定已證明其為虛
    偽之情事，顯不符合前揭聲請重新審理之事由。
　㈣聲請意旨第⑴段指摘原確定裁定未賦予其陳述意見的機會，第
    ⑵段主張其於105年7月21日假釋出獄後，已有三犯施用毒品
    之情形，而不適用毒品危害防制條例第20條第3項，以及第⑷
    段有關其有多起刑事案件需執行，而無繼續施用毒品傾向可
    能等語，均屬其個人對原確定裁定之審理程序所表達之意見
    ，或其對毒品危害防制條例第20條第3項規定意涵的個人意
    見，而均不符毒品危害防制條例第20條之1 第1 項所列舉之
    任何一款應重新審理之事由，且未檢附任何事證，是本件重
    新審理之聲請，並無理由，應予駁回。
據上論斷，依毒品危害防制條例第20條之1第4項前段，裁定如主
文。
中　　華　　民　　國　　110 　年　　5 　　月　　14　　日
            刑事第一庭　審判長法　官　江  德  千
                              法  官　簡  源  希
                              法  官　高  增  泓
以上正本證明與原本無異。
如不服本裁定，應於收受送達後5日內向本院提出抗告書狀 (須
附繕本)。
                              書記官　黃  美  珍 

中　　華　　民　　國　　110 　年　　5 　　月　　14　　日